【裁判字號】    98,台上,4549
【裁判日期】    980813
【裁判案由】    違反期貨交易法
【裁判全文】
最高法院刑事判決            九十八年度台上字第四五四九號
上  訴  人  甲○○
                    7 號
上列上訴人因違反期貨交易法案件，不服台灣高等法院中華民國
九十五年十二月二十八日第二審判決（九十五年度上訴字第二六
五○號，起訴案號：台灣板橋地方法院檢察署九十四年度偵字第
三六三四號），提起上訴，本院判決如下：
    主  文
上訴駁回。
    理  由
按刑事訴訟法第三百七十七條規定，上訴於第三審法院，非以判
決違背法令為理由，不得為之。是提起第三審上訴，應以原判決
違背法令為理由，係屬法定要件。如果上訴理由書狀並未依據卷
內訴訟資料，具體指摘原判決不適用何種法則或如何適用不當，
或所指摘原判決違法情事，顯與法律規定得為第三審上訴理由之
違法情形，不相適合時，均應認其上訴為違背法律上之程式，予
以駁回。本件上訴人甲○○上訴意旨略稱：(一)、原判決雖以乙○
○、楊桂花、吳貞儀在第一審之證述，據為上訴人偽造印文以表
彰委任書名義之證據，但上開證據僅能證明委任書上是否存有雅
虎證券投資顧問股份有限公司（下稱雅虎公司）印章，縱認乙○
○收受委任書時已有雅虎公司印文，並無法證明該印文是否為上
訴人或何人所蓋，原判決所引證據與待證事實不符，自有證據上
理由矛盾之違法。又原判決對於上訴人辯稱該印文恐為乙○○偽
造一節所為之論述，亦僅能得知委任書上雅虎公司印文非乙○○
偽造，無法因此推論該印文是上訴人所偽造。此外並無其他任何
證據足證上訴人有偽造文書之事實，即遽為上訴人有此部分犯行
之認定，顯有不依證據認定犯罪事實及判決不載理由之違誤。(二)
、乙○○之兄莊博鈞在偵查中證稱總統大選後（民國九十三年三
月二十二日），獲利突然暴增，再至上訴人家中談投資細節、獲
利部分如何規範，乙○○在第一審亦稱去上訴人家談時，有說會
擬一份正式合約書。可見當初投資報酬等尚未達成合意，該空白
委任書自非雙方交易之最終約定，乙○○指稱依該委任書計算報
酬匯款予上訴人，即屬不實。按社會一般經驗法則，皆可推論出
雙方並無事前約定報酬，否則豈有報酬給付後，再與上訴人商量
獲利部分應如何規範之必要。原判決對上開有利上訴人之證據未
予審酌，亦未說明如何不足採納，同有違誤。(三)、期貨經理事業
本質上具有「集合犯」之性質，在構成要件上，本即預定有數個
同種行為且須反覆實施下始成立犯罪，茍僅受一人之委託，即非
以受委託之行為作為反覆經營為目的之社會活動。原判決以上訴
人受乙○○全權委託從事期貨交易，時間逾二月，反覆進行期貨
交易次數頻繁，並收受報酬，即認係擅自經營期貨經理事業，顯
誤將「期貨交易行為」與「上訴人為履行期貨交易契約之下單作
為」混淆，有判決不適用法則或適用不當之違法。又上訴人犯罪
情節並非重大，所為尚未造成市場上實際危害，且多次向乙○○
提出適當之和解方案，卻因乙○○無包容之心而百般刁難，令上
訴人無所適從，但可見上訴人確有悔過之意，絕無再犯之虞，衡
諸上訴人家庭及個人因素，所處之刑以暫不執行為當，刑罰裁量
時為緩刑之宣告較為適合，為此請予緩刑之宣告，以勵自新。(四)
、期貨交易本有代理人之規定，上訴人於期貨商所簽署之授權書
，實為期貨交易「代理人」授權書而非期貨交易「全權委託」授
權書。而全權委託要件之一為全權交易，上訴人在原審辯稱乙○
○偕其母常和上訴人共同參與操作策略之討論，有時親至上訴人
之辦公室看盤，或直接下達操作指令，上訴人並非具有完全獨立
決定權，不屬全權委託之要件；全權委託要件之二為資金信託，
在信託關係下委託人事實上喪失資金直接管理處分權，欠缺事實
支配力，與一般契約關係之權義有間。上訴人在原審指稱乙○○
對於委託資金之匯入、中途提取及隨時終止委託等，享有完全支
配權，原判決未予採納，亦未說明何以無足憑採，理由已有未備
。且就上訴人在本件中所為是屬代理人，或全權委託，仍有疑義
，原審未予釐清，即率爾定罪於人，恐有失公允云云。
惟查：原判決綜合全案證據資料，本於事實審法院職權推理之作
用，認定上訴人確有行使偽造之雅虎公司委任書及擅自從事全權
代客下單操作期貨交易之犯行。因而維持第一審依修正前刑法牽
連犯從一重論處上訴人未經許可，擅自經營期貨經理事業罪刑（
處有期徒刑八月）之判決，駁回上訴人在第二審之上訴，已詳細
說明其採證認事之理由。所為論斷，亦俱有卷證資料可資覆按。
且查：證據之取捨及證據之證明力如何，由事實審法院依其調查
證據所得心證，本其確信自由判斷，茍不違反經驗法則或論理法
則，即難遽指違法。上訴人經由萬鴻勳（業經原審判刑確定）交
予乙○○之雅虎公司委任書，係利用不知情之助理趙怡於未經雅
虎公司授權下擅自製作，原判決依憑萬鴻勳、乙○○證述該委託
書由上訴人持交萬鴻勳轉交予乙○○時，其上已有所偽造之雅虎
公司印文，並參酌卷內其餘證據資料，據以判斷上開委任書上所
偽造之雅虎公司印文，乃上訴人所偽造，要係本於卷存證據而為
推理，於證據法則自屬無悖。又經營期貨信託事業、期貨經理事
業、期貨顧問事業或其他期貨服務事業，須經主管機關之許可並
發給許可證照，始得營業，期貨交易法第八十二條第一項定有明
文。而接受特定人委任，對委任人之委託交易資金，就有關期貨
交易為分析、判斷，並基於該分析判斷，為委任人執行期貨交易
之業務者，即為經營期貨經理事業，期貨經理事業設置標準第二
條、期貨經理事業管理規則第二條第一款分別定有明文。原判決
以上訴人及其所屬之雅虎公司均未經主管機關許可並發給許可執
照經營期貨經理事業，竟接受乙○○委託從事全權委託期貨交易
等情，而據以判斷上訴人「接受特定人委任從事全權委託期貨交
易業務」，與前揭期貨經理事業設置標準第二條、期貨經理事業
管理規則第二條第一款所規定之「經營期貨經理事業」既無不合
（見原判決第十頁第一至二五行），自無上訴意旨指稱之違法。
再者，任何人除依期貨交易法第三條第二項規定豁免者外，如未
經許可，擅以接受委託書並收取報酬之方式，代他人操作期貨交
易而經營期貨經理事業，自均違反期貨交易法第八十二條之規定
，應構成期貨交易法第一百十二條第五款之犯罪。上訴意旨以規
範期貨商經營期貨交易之管理規則或台灣期貨交易所股份有限公
司業務規則等有關委任代理人，而與前揭犯罪事實認定俱屬無涉
之規定，執以主張上訴人係以乙○○代理人之身分為期貨交易云
云，無非係以片面之自我說詞，就原判決已詳加說明論述之事項
，再為事實之爭執，依首開說明，自難認係適法之第三審上訴理
由。其餘上訴意旨所執各詞，原判決或已在理由中論斷綦詳，並
無上訴意旨所指之違法情形；或係以自己主觀之說詞，就原審採
證認事之職權行使或與犯罪構成要件無涉之枝節漫為單純之事實
上爭辯，亦難認係適法之第三審上訴理由。其上訴違背法律上之
程式，應予駁回。本件上訴不合法而應從程序上予以駁回，上訴
人請求宣告緩刑，無從審酌。
據上論結，應依刑事訴訟法第三百九十五條前段，判決如主文。
中    華    民    國  九十八  年    八    月   十三   日
                      最高法院刑事第六庭
                          審判長法官  謝  俊  雄
                                法官  陳  世  雄
                                法官  魏  新  和
                                法官  吳  信  銘
                                法官  徐  文  亮
      本件正本證明與原本無異
                                      書  記  官
中    華    民    國  九十八  年    八    月   十八   日
                                                Ａ


司法院資訊處製作；財團法人民間司法改革基金會備份。
